【裁判字號】    92,台上,1336
【裁判日期】    920320
【裁判案由】    違反毒品危害防制條例
【裁判全文】
最高法院刑事判決                              九十二年度台上字第一三三六號
    上    訴  人  台灣高等法院台南分院檢察署檢察官
    上訴人即被告  甲○○
    選 任 辯護人  洪梅芬律師
                  楊惠雯律師
                  李季錦律師
右上訴人因違反毒品危害防制條例案件，不服台灣高等法院台南分院中華民國九十一
年十一月二十六日第二審判決（九十一年度上訴字第九一五號，起訴案號：台灣台南
地方法院檢察署九十年度偵字第一一六七四號），提起上訴，本院判決如左：
    主  文
原判決撤銷，發回台灣高等法院台南分院。
    理  由
本件原判決認定黃英源因持有第一級毒品海洛因，於民國九十年十月九日九時二十分
許，在台南市○○路六三四巷八十一弄二號前為警查獲。旋經警方授意，撥打000
0000000號行動電話與綽號「米粉」之不詳姓名成年女子聯絡，佯稱欲購買新
台幣八千元之海洛因，上訴人即被告甲○○遂與「米粉」基於共同意圖營利之犯意聯
絡，於同日十九時二十分許，攜帶海洛因一包（驗餘淨重一點七八公克）前往台南市
○○路與北安路口之延平市場附近，欲售賣予黃英源，未及交付即經警查獲，致未得
逞等情。因而維持第一審論處被告共同販賣第一級毒品未遂罪刑，駁回其於第二審之
上訴。固非無見。
惟查製造、運輸、販賣毒品者，其供犯罪所用之物，均沒收之，為毒品危害防制條例
第十九條第一項所明定。此項規定，係刑法第三十八條第一項第二款、第三項但書所
指之特別規定，採義務沒收主義，自應優先適用。原判決理由謂被告所有之行電話一
具，為被告與「米粉」聯繫販賣毒品所用之物，應依刑法第三十八條第一項第二款規
定沒收（見原判決第九面第二行至第三行），並維持第一審判決主文所為「行動電話
一具沒收」之諭知，但對於被告究竟如何以其所有之行動電話供聯絡販賣毒品之使用
，則未於事實內明白認定，其理由之論敘即失依據；且既謂被告之行動電話係供販賣
毒品聯絡之用，卻適用刑法第三十八條第一項第二款之規定予以沒收，尤有判決適用
法則不當之違誤。又被告自始否認與「米粉」共同售賣海洛因予黃英源，一再辯稱扣
案之海洛因係伊向綽號「阿成」之男子所購得，供自行施用，甫買到後，在市場附近
吃包子時，即經警查獲等語，並請求調查。而第一審法院依黃英源所供「米粉」使用
之0000000000號行動電話，向和信電訊股份有限公司函詢結果，亦已查得
該行動電話所有人之姓名及住址（見第一審卷第一０一頁），乃原審未予傳喚調查，
遽認被告之辯解為不足採，併有可議。再，本件檢察官係以被告涉有毒品危害防制條
例第四條第一項之罪嫌，提起公訴，原判決改論以同條例第四條第五項之販賣毒品未
遂罪。但稽之原審審判筆錄，記載：「審判長法官先對被告告知其犯罪之嫌疑及所犯
所有罪名（詳如起訴書所載）……」（見原審卷第六十四頁），亦即原審審判長僅告
知起訴之罪名，對於其所變更而據以判決之罪名則未再予告知，率行判決，其所踐行
之訴訟程序，併嫌欠洽。檢察官及被告上訴意旨分別指摘原判決違背法令，尚非全無
理由，應認有撤銷發回更審之原因。
據上論結，應依刑事訴訟法第三百九十七條、第四百零一條，判決如主文。
中      華      民      國    九十二    年      三      月     二十     日
                              最高法院刑事第四庭
                                  審判長法官  紀  俊  乾
                                        法官  黃  正  興
                                        法官  劉  介  民
                                        法官  陳  東  誥
                                        法官  孫  增  同
      右正本證明與原本無異
                                              書  記  官
中      華      民      國    九十二    年      三      月    二十四    日


司法院資訊處製作；財團法人民間司法改革基金會備份。
